【裁判字號】    97,監,23
【裁判日期】    970307
【裁判案由】    選定禁治產監護人
【裁判全文】
臺灣花蓮地方法院民事裁定            97年度監字第22、23號
聲  請  人  乙○○
相  對  人  甲○○
上列聲請人聲請指定禁治產人甲○○之監護人事件，本院裁定如
下：
    主    文
聲請駁回。
程序費用由聲請人負擔。
    理    由
一、按禁治產人應置監護人，民法第1110條定有明文。又禁治產
    人之監護人，依下列順序定之：一、配偶。二、父母。三、
    與禁治產人同居之祖父母。四、家長。五、後死之父或母以
    遺囑指定之人；不能依前項規定定其監護人時，由法院徵求
    親屬會議之意見選定之，民法第1111條亦有明文規定。
二、本件聲請意旨略以：禁治產人甲○○無法自理日常生活起居
    ，經鈞院以96年度禁字第55、57、63號裁定宣告禁治產，就
    相對人甲○○之監護事宜，聲請人之胞妹黃淑美前曾通知聲
    請人於民國97年2月22日召開親屬會議，當日親屬會議成員
    僅有四人，並不合法，且弟妹黃如聲、黃淑美、黃惠珠皆有
    債務問題，不適任監護人，另相對人甲○○一直居住於花蓮
    玉里養護所，由該所全責照顧生活起居，故以花蓮玉里養護
    所負責人任監護人較妥，為此聲請指定花蓮玉里養護所負責
    人為其監護人等語，並提出臺灣花蓮地方法院民事裁定、臺
    灣高雄地方法院民事裁定、臺灣高雄地方法院高雄簡易庭裁
    定確定證明書、臺灣高雄地方法院民事執行處通知、親屬會
    議紀錄、繼承系統表、除戶戶籍謄本、本票、高雄縣鳳山市
    農會抵銷通知書、切結書、遺族申請撫慰金領受代表同意書
    、撫慰金申請書等影本為證。
三、經查，本件相對人甲○○業經本院宣告為禁治產人，不能自
    理生活，聲請人為禁治產人即相對人甲○○之胞姐，而相對
    人甲○○雖無配偶、其父黃志中及其母黃林秀玲均已辭世，
    且又無同居之祖父母及家長，惟查相對人之父親黃志中於生
    前留有遺囑，聲明其於去世後相對人一切生活費用均由聲請
    人之胞弟黃如聲負責照顧，有本院依職權調閱本院96年監字
    第115號卷宗所附之黃志中自書遺囑一件可查，觀其意旨當
    係以遺囑指定黃如聲為監護人之意。揆諸首揭說明，相對人
    甲○○既有其父親之遺囑指定黃如聲為其監護人，自應由黃
    如聲為其法定監護人，此乃當然之理，聲請人自毋庸再向法
    院聲請指定禁治產人甲○○之監護人，爰駁回其聲請。至於
    聲請人主張：聲請人之弟妹黃如聲、黃淑美、黃惠珠三人皆
    有債務問題，不適任相對人甲○○之監護人云云，然按本件
    依法應以黃如聲為監護人，已如前述，至於監護人日後行使
    其監護權後，是否有不適任監護人之情事，應依日後具體情
    事，依聲請改定監護人之程序，另行聲請法院改定，併予敘
    明。
四、依非訟事件法第21條第1項前段，裁定如主文。
中    華    民    國    97    年    3     月    7     日
                  家事法庭      法  官  吳順龍
以上正本與原本無異。
如對本裁定不服，應於送達後10日內，向本院提出抗告狀（應抄
附繕本）。
中    華    民    國    97    年    3     月    7     日
                                書記官  陳景源                                                                                                                   E


司法院資訊處製作；財團法人民間司法改革基金會備份。
